【裁判字號】    99,訴,1122
【裁判日期】    991112
【裁判案由】    侵權行為損害賠償
【裁判全文】
臺灣臺南地方法院民事判決       99年度訴字第1122號
原      告  乙○○
            丁○○
            甲○○
兼上列三人
訴訟代理人  丙○○
被      告  戊○○
上列當事人間請求侵權行為損害賠償事件，經本院於民國99年10
月28日言詞辯論終結，判決如下：
主  文
原告之訴駁回。
訴訟費用由原告共同負擔。
事實及理由
一、本件原告起訴主張：被告戊○○於民國99年1月22日下午4時
    20分許，騎乘車號L9S-030號重型機車，沿台南縣左鎮鄉○○○道台20線由東向西行駛至同路段21.3公里處（左鎮鄉光
    和村光和1-2號前）時，疏未注意車前狀況，而不慎與沿同
    路段由西向東方向被害人陳昭漲騎乘之重型機車發生碰撞，
    致被害人陳昭漲因頭部外傷併顱骨骨折、腦挫傷、左側硬腦
    膜下出血、臉部撕裂傷、左側肋骨骨折併氣胸以及顱內出血
    ，於同年月24日晚間10時50分許不治死亡。原告甲○○為被
    害人陳昭漲之配偶，原告乙○○、丙○○、丁○○為被害人
    陳昭漲之子女，而原告等人因被告之過失致被害人陳昭漲死
    亡之行為而受有損害，原告等人爰依民法第184條第1項、第
    192條及第194條之規定請求被告應給付原告甲○○1,293,
    000元（其中喪葬費用293,000元、精神慰撫金1,000,000元
    ）；及分別給付原告丙○○、丁○○、乙○○精神慰撫金各
    400,000元、4 07,000元、400,000元。
二、被告則以：其對原告請求金額乙節不爭執，惟辯稱應扣除原
    告等人所領取150萬元特別補償金等語。為此聲明：請求判
    決駁回原告之訴。
三、得心證之理由：
（一）原告主張被告戊○○於99年1月22日下午4時20分許，騎乘
      車號L9S-030重型機車，沿台南縣左鎮鄉○○○道台20 線
      由東向西行駛至同路段21.3公里處（左鎮鄉光和村光和1-
      2號前）時，與沿同路段由西向東方向被害人陳昭漲騎乘
      之重型機車發生碰撞，致被害人陳昭漲因頭部外傷併顱骨
      骨折、腦挫傷、左側硬腦膜下出血、臉部撕裂傷、左側肋
      骨骨折併氣胸以及顱內出血，於同年月24日晚間10時50分
      許不治死亡等情，為被告所不爭執，且有道路交通事故調
      查報告表（一）（二）2紙、道路交通事故現場圖1紙、臺
      南市○○○道路交通事故照片24張、臺灣臺南地方法院檢
      察署99年1月25日陳昭漲相驗屍體證明書1紙為證，核與本
      院依職權調閱本院99年度交簡上字第121號卷核對屬實，
      自堪信原告此部分主張為真實。
（二）按行車速度，依速限標誌或標線之規定，無速限標誌或標
      線者，應依下列規定：1、行車時速不得超過五十公里。
      但在未劃設車道線、行車分向線或分向限制線之道路，或
      設有快慢車道分隔線之慢車道，時速不得超過四十公里。
      2、行經設有彎道、坡路、狹路、狹橋、隧道、學校、醫
      院標誌之路段、道路施工路段、泥濘或積水道路、無號誌
      之交岔路口及其他人車擁擠處所，或因雨霧致視線不清或
      道路發生臨時障礙，均應減速慢行，作隨時停車之準備。
      又汽車行駛時，駕駛人應注意車前狀況及兩車併行之間隔
      ，並隨時採取必要之安全措施。再機器腳踏車行駛之車道
      ，應依標誌或標線之規定行駛，此有道路交通安全規則第
      93條第1項第2款、第94條第3項、第99條第1項定有明文。
      經查：而被告當時騎乘車號L9S-030重型機車，沿台南縣
      左鎮鄉○○○道台20線由東向西行駛至同路段21.3公里處
      （左鎮鄉光和村光和1-2號前）時，該路段是上坡，還是
      彎道，被告於刑事庭自認當時車速差不多4、50公里，看
      到對方時對方要往其右邊切，被告就往自己的左邊閃，但
      已不及煞車等情（見本院交簡上字第121號卷第27頁背面
      、第28頁）。足見被告確實行經彎道坡路時，未依前述規
      定注意車前狀況，並減速慢行，而依當時天候為晴、並有
      日間自然光線，路面、視距良好，尚無不能注意之情事，
      被告竟疏於注意，以致與被害人陳昭漲發生碰撞，致被害
      人陳昭漲受有因頭部外傷併顱骨骨折、腦挫傷、左側硬腦
      膜下出血、臉部撕裂傷、左側肋骨骨折併氣胸以及顱內出
      血，而於同年月24日晚間10時50不治死亡等情，顯然對於
      本件車禍之發生有過失，且其過失行為與被害人陳昭漲死
      亡間，顯有相當因果關係甚明。又被害人陳昭漲騎乘重型
      機車沿同路段行駛，應依標誌或標線之規定行駛，惟被害
      人陳昭漲竟未遵行車道，逆向行駛，致發生本件車禍，依
      前開規定，被害人陳昭漲就本件交通事故之發生，自亦與
      有過失，復本件經送台灣省車輛行車事故鑑定委員會鑑定
      ，其鑑定結果亦認：「陳昭漲駕駛普通重型機器腳踏車，
      未遵行車道，逆向行駛，為肇事主因；戊○○駕駛普通重
      型機器腳踏車，未注意車前狀況，為肇事次因。」有台灣
      省臺南區車輛行車輛事故鑑定委員會99年3月4日南鑑字第
      09959007 41號函附鑑定意見書附卷可查（附於臺灣臺南
      地方法院檢察署99年度相字第133號相驗卷第54至55頁）
      ，是本件自應認被害人陳昭漲與被告對於車禍事故之發生
      均有過失，且被害人陳昭漲之過失責任較大。
（三）按「因故意或過失不法侵害他人之權利者，負損害賠償責
      任。」、「不法侵害他人致死者，對於支出醫療及增加生
      活上需要之費用或殯葬費之人，亦應負損害賠償責任。
      被害人對於第三人負有法定扶養義務者，加害人對於該第
      三人亦應負損害賠償責任。」、「不法侵害他人致死者，
      被害人之父、母、子、女及配偶，雖非財產上之損害，亦
      得請求賠償相當之金額。」，此民法第184條第1項、第19
      2條第1、2項、第194條分別定有明文。經查，本件被害人
      陳昭漲因被告戊○○之駕駛過失行為致死之情事，其配偶
      、子、女及支出殯葬費之人自得依上開規定請求損害賠償
      ，茲就原告得請求之項目及金額，核列如下：
  １、喪葬費293,000元：
      原告甲○○主張被害人陳昭漲因本件車禍死亡而支出之喪
      葬費293,000元，為被告所不爭執，是原告上開部分之請
      求，即予准許。
  ２、精神慰撫金部分：
      關於慰撫金之多寡，應以被害人精神上所受之苦痛為準據
      ，亦應審酌被害人之地位、家況及加害人之地位，俾資為
      審判之依據，故應就兩造之身分、職業、教育程度、財產
      及經濟狀況，用以判斷非財產上損害之慰撫金數額（最高
      法院48年度台上字第1982號判例、86年度台上字第511 號
      判決參照）。經查：本件被害人陳昭漲因被告之過失遭致
      死亡，原告即被害人陳昭漲之配偶甲○○、子女丙○○、
      丁○○、乙○○頓失親人之痛基於親情，精神上自受有相
      當之痛苦，是原告甲○○、丙○○、丁○○、乙○○可請
      求被告給付精神慰撫金，自無不合；本院調閱稅務電子閘
      門財產所得調件明細表，兩造均非富裕之人，並衡酌原告
      甲○○不識字、目前從事農耕、原告丙○○、丁○○、乙○○均為高工畢業、目前從事土木業及工廠上班；被告國
      中畢業，目前無業等身分、地位、及經濟狀況等情事，認
      原告甲○○請求精神慰撫金之金額100萬元；原告丙○○
      、丁○○、乙○○可請求精神慰撫金之金額每人分別為
      400,000元、40 7,000元及400,000元為適當，於法有據，
      應准許之。
（三）又按損害之發生或擴大，被害人與有過失者，法院得減輕
      賠償金額，或免除之，民法第217條第1項定有明文。本件
      經台灣省車輛行車事故鑑定委員會鑑定，其鑑定結果認：
      「陳昭漲駕駛普通重型機器腳踏車，未遵行車道，逆向行
      駛，為肇事主因；戊○○駕駛普通重型機器腳踏車，未注
      意車前狀況，為肇事次因。」有台灣省臺南區車輛行車輛
      事故鑑定委員會99年3月4日南鑑字第0995900741號函附鑑
      定意見書附卷可查（附於臺灣臺南地方法院檢察署99年度
      相字第133號相驗卷第54至55頁），是本院認為被害人陳
      昭漲於上述車禍之發生，與有過失。且本件業經本院99年
      度交簡上字第121號刑事判決確定，亦認本件車禍事故之
      發生被害人陳昭漲未遵行車道，逆向行駛之過失行為為肇
      事主因，被告戊○○未注意車前狀況，為肇事次因，亦足
      以佐證。本院斟酌上情等情，認被告應負擔百分20之肇事
      責任，被害人陳昭漲應負擔百分之80之肇事責任。
（五）綜上所述，原告甲○○依民法侵權行為法律關係得請求之
      金額為258,600元（【293,000+1,000,000】X0.2=258,600
       ）；原告丙○○、乙○○各依民法侵權行為法律關係得
      請求之金額為80,000元（400,000X0.2= 80,000）；原告
      丁○○得請求之金額為81,400元（407,000元X0.2=81,400
      元）
（六）原告已領取之強制汽車責任險保險給付應予扣除：
  １、按本法所稱請求權人，指下列得向保險人請求保險給付或
      向特別補償基金請求補償之人：二因汽車交通事故死亡者
      ，為受害人之遺屬；其順位如下：（一）父母、子女及配
      偶。（二）祖父母。（三）孫子女。（四）兄弟姐妹。同
      一順位之遺屬有數人時，按人數平均分配保險給付或補償
      。特別補償基金依第40條規定所為之補償，視為損害賠償
      義務人損害賠償金額之一部分；損害賠償義務人受賠償請
      求時，得扣除之，此強制汽車責任保險法第11條第1項第2
      款、第2項、及第42條第1項分別定有明文。
  ２、本件原告甲○○、丙○○、丁○○、乙○○業已領取強制
      汽車責任險死亡給付1,500,000元，業據原告於本院審理
      中陳明在卷（見本院卷第45頁），揆諸上開規定，原告甲○○、丙○○、丁○○、乙○○各領取之強制險保險金依
      比例計算各為375,000元。而依前述條文之規定，原告所
      受受補償，視為被告損害賠償金額之一部分，被告得請求
      扣除之。原告所請求之金額經扣除後，均已無所剩，是原
      告起訴請求被告應給付原告甲○○1,293,000元；及分別
      給付原告丙○○、丁○○、乙○○精神慰撫金各400,000
      元、407,000元、400,00 0元，均無理由，應予駁回之。
四、綜上所述，原告甲○○、丙○○、丁○○、乙○○本於侵權
    行為法律關係，請求被告賠償原告甲○○1,293,000元；及
    分別賠償原告丙○○、丁○○、乙○○精神慰撫金各400,00
    0元、407,000元、400,000元，均無理由，應予駁回之。
五、結論：本件原告之訴為無理由，依民事訴訟法第78條，判決
    如主文。
中    華    民    國    99    年    11    月    12    日
                        民事第二庭   法  官  田玉芬
以上正本證明與原本無異。
如不服本判決，應於送達後20日內向本庭（台南市○○路○段308
號）提出上訴狀（須按他造當事人人數附繕本）。
中    華    民    國    99    年    11    月    12    日
                                     書記官  劉紀君

司法院資訊處製作；財團法人民間司法改革基金會備份。
